最　高　行　政　法　院　裁　定
                                      100年度裁字第320號
抗  告  人  周濟民
            周作正
上列抗告人因與相對人高雄市政府間徵收補償事件，對於中華民
國99年9月9日高雄高等行政法院99年度再字第37號裁定，提起抗
告，本院裁定如下︰
    主  文
抗告駁回。
抗告訴訟費用由抗告人負擔。
    理  由
一、按抗告法院認抗告為不合法或無理由者，應為駁回抗告之裁
    定。
二、本件原裁定以：抗告人於再審理由之主張，業經抗告人於原
    確定判決該次裁判程序及之前歷次裁判程序提出，而經駁回
    確定在案，茲抗告人復執以對原確定判決提起再審之訴，顯
    係以同一原因事實提起再審之訴，揆諸行政訴訟法第274條
    之1規定，難謂合法，應予駁回。
三、抗告意旨略謂：抗告人所有坐落高雄市○○區○○段511、5
    12-5地號土地（下稱系爭土地），經內政部以民國（下同）
    94年11月10日台內地字第0940078832號函核准徵收，由相對
    人以94年11月10日高市府地三字第0940056384號公告徵收。
    系爭土地為帶狀保留地，應依土地徵收條例第1條第2項、平
    均地權條例施行細則第63條第1項第4款及第2項辦理補償，
    惟相對人卻以平均地權條例施行細則第63條第1項第5款「前
    4款以外之保留地」辦理補償，顯係適用法律錯誤；其用於
    計算補償地價所自選之10○○○區段○○○○○○區段不合
    加入計算補償，其中95號、80號及268號等3個地價區段，僅
    因其不在高雄市小港區大林蒲都市計畫區內，即應予以剔除
    ；又內政部92年10月23日台內地字第0920062101號函對毗鄰
    公共設施保留地並未限定「同一直轄市、縣（市）轄區內」
    或「都市計畫區內」之解釋，違反平均地權條例第10條及土
    地徵收條例第30條第1項規定，相對人卻據以將非毗鄰地納
    入地價區段計算補償地價，亦有違誤。97年版地政法令彙編
    第一冊早已載明，內政部92年10月23日台內字第0920062101
    號函釋已因其內容與法規分歧、牴觸或逾越法規之本意，不
    予編入，前函即已廢止不予編入，原審及再審判決均採為判
    決理由，顯係違法。另依本院97年度判字第650號判決意旨
    ，「如其上訴係因不合法被駁回，因未受上級審法院實體審
    判，自無不許其以相同事由提起再審之訴之理」。本案屢次
    上訴及再審，本院均避開實體而不審，前後三次均以裁定駁
    回，依上開判決意旨，自無不許抗告人以相同事由提起再審
    之訴之理云云。
四、本院按：
  (一)再審程序乃是要求法院廢棄既有之確定裁判，試圖推翻一個
    已生「既判力」之法律狀態，如果再審成立，案件重新審理
    ，原來訴訟活動的一切努力即歸於徒勞，並對法律安定狀態
    的維持形成重大衝擊，因此程序上必須慎重為之，現行實證
    法乃要求先進行門檻審查。無法通過門檻者，再審法院即無
    須進一步對本案進行實體審理。這樣的法制設計是立法者深
    思熟慮的結果，使司法資源得以有效運用。
  (二)又再審訴訟標的之辨認及其數目之認定，乃是以「再審對象
    」（即確定裁判）與各該「再審事由」（即行政訴訟法第27
    3條第1項第1款至第14款、第2項及同法第274條所定之事由
    者）之結合為準，一「再審對象」結合一「再審事由」，即
    構成單一再審訴訟標的，因此再審事由必須存在於所連結之
    再審對象中。
  (三)本件抗告人針對前開實體爭議案件，就確定裁判，屢次提起
    再審之訴或聲請再審，爰臚列如下：
    1.該實體爭議案件經高雄高等行政法院以95年度訴字第802
      號判決，駁回抗告人之行政訴訟。抗告人提起上訴，經本
      院以97年度裁字第920號裁定，以抗告人之上訴未具體表
      明原判決有何違背法令之處，上訴不合法而駁回其上訴，
      該實體案件之行政爭訟因而確定。
    2.抗告人乃以高雄高等行政法院95年度訴字第802號確定判
      決為再審對象，結合行政訴訟法第273條第1項第1款及第
      14款之再審事由，提起再審之訴。該再審案件之行政爭訟
      結果如下：
      (1)高雄高等行政法院以97年度再字第7號判決，基於下述
        理由，以再審之訴顯無理由，駁回抗告人再審之訴。
        針對抗告人主張：「95年度訴字第802號判決具備『
          適用法規顯有錯誤』之再審事由」一節，以「法律上
          見解之歧異縱有爭執，尚難謂為適用法規顯有錯誤。
          而該再審對象之確定判決所適用法規與該案應適用之
          現行法規、解釋判例均無不合，難謂為適用法規顯有
          錯誤。抗告人執其與該確定判決法律上見解之歧異，
          指摘該確定判決有行政訴訟法第273條第1項第1款之
          再審事由，並非可採」為由，認抗告人此部分再審訴
          訟標的「顯無理由」。
        針對抗告人主張：「95年度訴字第802號判決具備『
          行政訴訟法第273條第1項第14款所定、就足以影響判
          決之重要證據漏未審酌』之再審事由」一節，以「若
          該被指為重要之證據，原確定判決已於判決理由項下
          說明無調查之必要，或縱經斟酌亦不足影響判決基礎
          之意見，即與漏未斟酌有間，不得據為再審之理由。
          而該確定判決實際上已詳述對抗告人所舉證據不採之
          理由，因此並無抗告人上開所指之再審事由」為由，
          認抗告人此部分再審訴訟標的「顯無理由」。
      (2)抗告人不服高雄高等行政法院上開97年度再字第7號判
        決，又提起上訴，經本院以99年度裁字第1108號裁定，
        以「抗告人之上訴未具體表明原判決有何違背法令之處
        ，上訴不合法」為由，而駁回其上訴。
    3.另外抗告人對本院97年度裁字第920號裁定，亦向高雄高
      等行政法院聲請再審，經高雄高等行政法院裁定移送本院
      審理，本院因此另作成97年度裁字第4625號裁定，駁回其
      再審之聲請。
    4.而抗告人在高雄高等行政法院以97年度再字第7號判決，
      因上訴駁回而確定後，又再以該確定判決為再審對象，同
      樣主張行政訴訟法第273條第1項第1款及第14款之再審事
      由，向高雄高等行政法院提起本件再審之訴。原審法院因
      此基於前開理由（違反行政訴訟法第274條之1規定），認
      其再審之訴不合法，裁定駁回抗告人本件再審之訴。抗告
      人乃提起本件抗告，而繫屬於本院審理。
  (四)經查：
    1.本案抗告人在原審法院所提之再審之訴，既然是以高雄高
      等行政法院97年度再字第7號確定判決為再審對象，其所
      主張之再審事由，即需與該再審對象聯結，若其主張之再
      審事由與該確定判決內容無涉，即難謂其有具體表明（再
      審對象之）再審理由。
    2.而抗告人在原審主張之再審事由內容，實際上均指向高雄
      高等行政法院95年度訴字第802號判決，其再審之訴之提
      起，顯然不符合行政訴訟法第273條所定之程式要件，其
      再審之訴即難謂合法。
    3.又若抗告人之真意是：其主張之再審事由，早在高雄高等
      行政法院97年度再字第7號案繫屬中提出，該等再審事由
      「客觀上」有理由，足以通過再審門檻，重新開啟高雄高
      等行政法院95年度訴字第802號案件之審理程序。但高雄
      高等行政法院97年度再字第7號案確定判決，卻強行指為
      「無理由」，因此該確定判決具有再審事由。此時即完全
      符合行政訴訟法第274條之1禁止規範之構成要件，亦應認
      其再審之訴不合法，同應裁定駁回。
    4.實則行政訴訟法第274條之1（即「再審之訴，行政法院認
      無再審理由，判決駁回後，不得以同一事由對於原確定判
      決或駁回再審之訴之確定判決，更行提起再審之訴」），
      乃是行政訴訟法於99年1月13日修正時所新增之規定，其
      立法理由特別指明：「按行政訴訟之當事人，對於行政法
      院所為裁定，聲請再審，經駁回後，不得復以同一原因，
      又對該駁回再審聲請之裁定更行聲請再審，固經最高行政
      法院46年裁字第41號著有判例，惟當事人對於原確定判決
      提起再審之訴，經行政法院認無再審理由，判決駁回確定
      後，依現行規定，並未限制當事人對此駁回再審之訴之確
      定判決不得提起再審之訴，為避免當事人一再以同一事由
      提起再審之訴，致浪費行政法院資源，爰參照民事訴訟法
      第498條之1之規定，增訂本條規定。」是以該法規範之規
      範意旨正是：防堵「當事人對已經再審法院做成判斷之再
      審爭點，藉由對再審裁判再提起再審之訴（或聲請再審）
      之方式，一再重複主張既有主張」之再審制度濫用現象，
      本案事實特徵正符合上開法規範之防堵要件。
  (四)總結以上所述，原裁定以抗告人再審之訴不合法為由，駁回
    其再審之訴，並無違法可言，抗告意旨所持各項論述均非有
    據，應駁回其抗告。
五、據上論結，本件抗告為無理由。依行政訴訟法第104條、民
    事訴訟法第95條、第78條、第85條第1項前段，裁定如主文
    。
中　　華　　民　　國　　100　 年　　1　　 月　　27　　日
                    最高行政法院第七庭
                        審判長法官　蔡　進　田
                              法官　劉　介　中
                              法官　鄭　忠　仁
                              法官　陳　鴻　斌
                              法官　帥　嘉　寶

以  上  正  本  證  明  與  原  本  無  異
中　　華　　民　　國　　100　 年　　1　　 月　　28　　日
　　　　　　　　　　　　　　　書記官　汪　淑　菁